臺灣板橋地方法院交通事件裁定　　　100年度交聲字第2889號
原處分機關　交通部公路總局臺北區監理所
異　議　人
即受處分人　吳清丙
上列異議人因違反道路交通管理處罰條例事件，對於交通部公路
總局臺北區監理所民國100年8月4日所為之裁決（原處分案號：
北監營裁字第裁40-C00000000號），聲明異議，本院裁定如下：
    主  文
異議駁回。
    理  由
一、原處分意旨略以：異議人即受處分人於民國100年7月1日晚
    間7時16分許，騎乘車牌號碼ZVI-086號輕型機車，行經新北
    市○○區○○街55號前時，為新北市政府警察局樹林分局（
    下稱樹林分局）樹林派出所值勤員警攔查，認有「拒絕接受
    酒精濃度測試之檢定」之交通違規，遂以新北市警交大字第
    C00000000號舉發違反道路交通管理事件通知單（下稱舉發
    通知單）當場舉發。嗣異議人於同年月12日遞狀向原處分機
    關陳述意見，經原處分機關認定確有前揭違規情事，乃依道
    路交通管理處罰條例第35條第4項、第67條第2項（原處分漏
    引第67條第2項）之規定，以北監營裁字第裁40-C00000000
    號違反道路交通管理事件裁決書（下稱裁決書）裁處異議人
    罰鍰新臺幣（下同）6萬元、吊銷駕駛執照，並自100年9月4
    日起3年內不得重新考領駕駛執照。
二、異議意旨略以：異議人確係遵照員警指示接受酒測，並未拒
    絕測試，顯示並無酒測值，是否係機器發生故障，員警應有
    誤會，當時異議人亦向員警表明可否至派出所換另1台酒測
    器，然為員警拒絕，過程均有錄影錄音可證，不能單憑員警
    片面之詞裁處云云。
三、按道路交通安全規則第114條第2款規定：「汽車駕駛人有左
    列情形之一者，不得駕車：飲用酒類或其他類似物後其吐氣
    所含酒精濃度超過每公升0.25毫克或血液中酒精濃度超過百
    分之0.05以上者」。又「汽車駕駛人，駕駛汽車經測試檢定
    酒精濃度超過規定標準者，處新臺幣1萬5千元以上6萬元以
    下罰鍰，並當場移置保管其車輛及吊扣其駕駛執照1年；因
    而肇事致人受傷者，並吊扣其駕駛執照2年；致人重傷或死
    亡者，吊銷其駕駛執照，並不得再考領。」、「汽車駕駛人
    拒絕接受第1項測試之檢定者，處新臺幣6萬元罰鍰，並當場
    移置保管該汽車及吊銷該駕駛執照。」；而「汽車駕駛人，
    曾依第35條第4項前段規定吊銷駕駛執照者，3年內不得考領
    駕駛執照。」，道路交通管理處罰條例第35條第1項第1款、
    第4項前段及第67條第2項均定有明文。
四、經查：
（一）異議人於100年7月1日晚間7時16分許，騎乘車牌號碼
      ZVI-086號輕型機車，行經新北市○○區○○街55號前時
      ，為樹林分局樹林派出所值勤員警攔查，認有「拒絕接受
      酒精濃度測試之檢定」之交通違規，遂以新北市警交大字
      第C00000000號舉發通知單當場舉發。嗣異議人於同年月
      12日遞狀向原處分機關陳述意見，經原處分機關向樹林分
      局查證結果，該局以100年7月22日新北警樹交裁字第
      1000022650號函覆：「...二、本案據舉發員警表示，其
      親睹台端於本案違規時騎乘輕機ZVI-086號車，其車身左
      右搖擺不定，時速忽快忽慢，疑似酒後駕車，爰依法予以
      攔停、盤詰，進而發現台端滿身酒味，隨即對台端實施酒
      精濃度測試，於檢測前員警已明確告知台端酒精濃度測試
      標準流程及方法，惟台端仍不配合且以其他方式干擾使其
      測試不完全...」等語，有前揭舉發通知單、裁決書、酒
      精濃度測試列印紙影本3張、樹林分局100年7月22日新北
      警樹交裁字第1000022650號函1份在案可憑。
（二）異議人雖為前揭辯解，然以：
   1、舉發員警執以為異議人施以酒精濃度測試之酒精測試器係
      於100年5月23日經經濟部標準檢驗局（下稱標檢局）檢定
      合格，現仍在有效期間（期限至101年5月31日）乙節，有
      樹林分局100年10月21日新北警樹交裁字第1000033419號
      函及函附之標檢局酒精測試器檢定合格證書（型號AS IV
      、儀器器號100058、檢定合格單號碼：JOJA 0000000）1
      份在卷，衡諸標檢局乃負責國家標準制定及檢驗之機構，
      其檢驗後發給之證書自有公信力，應值信賴，復無證據證
      明該儀器有何等故障或失準情事，是異議人空言質疑：是
      否係酒精測試器故障云云，純屬臆測，不足採信。
   2、經本院依職權勘驗樹林分局100年7月22日新北警樹交裁字
      第1000022650號函附之異議人為警舉發當時採證光碟之內
      容，舉發員警屢次耐心教導異議人接受酒精濃度測試之方
      法，異議人雖有含住前揭測試器吹嘴，然均未依員警指示
      吹氣，於異議人不耐以「不會超過」、「我牙齒會掉」、
      「我也是吹不過啊」、「你看我也知道我沒醉啊」、「現
      在你們不要刁難我」、「把我抓去關啦」、「你教我我也
      是吹不出來」等語推託時，仍一再循循善誘異議人接受測
      試，甚且親自示範測試之方法，反之，異議人最後即回稱
      ：「（黃警員：你要不要測？測不出來啦。）你說最後一
      次，我已經測好幾次了，測不出來。（黃警員：你要不要
      測？我再問你一次，你要不要測？）再測也是測不到。」
      等語積極拒絕測試等情，有本院100年9月20日勘驗筆錄1
      份附卷，觀諸舉發員警所為本件酒醉騎車取締程序之執行
      過程，尚無任何不違法或不當之處，至為明確。異議人既
      係經舉發員警屢次耐心教導接受酒精濃度測試之方式，異
      議人仍以含住吹嘴然不吹氣之消極方式拒絕，並於嗣後員
      警要求其繼續接受測試時，積極拒絕接受酒測，其後亦拒
      絕在酒精濃度測試紙上簽名，異議人之行為應屬拒絕接受
      酒測之違規無訛。
（三）而按道路交通管理處罰條例第35條第4項規定，對於駕駛
      人拒絕酒精濃度測試之檢定，除應裁處罰鍰6萬元外，並
      應當場移置保管該汽車及吊銷其持有駕駛執照，較諸同條
      第1項規定駕駛人飲酒後酒精濃度超過規定標準仍予駕車
      之處罰為：「新臺幣1萬5千元以上6萬元以下罰鍰，並當
      場移置保管該汽車及吊扣其駕駛執照1年」，更為嚴厲，
      目的在於不使拒絕酒精濃度測試檢定之駕駛人反而獲得寬
      典，否則無異鼓勵駕駛人拒絕接受測試。是若駕駛人遭員
      警攔停後，積極拒絕接受酒精測試或消極推諉拖延，致其
      體內酒精濃度因時間經過而逐漸代謝降低，對於其他立即
      配合測試之駕駛人顯有不公。又依交通部90年8月14日（
      90）交路字第048748號函、內政部警政署90年8月23日（
      90）警署交字第175739號函均明示：「以警方告知駕駛人
      就經濃度測試標準及流程後，駕駛人如積極或消極拒絕測
      試，即可判定拒絕接受酒精濃度測試，並不以駕駛人不配
      合時間長短為據」可明（參照臺灣高等法院97年交抗字第
      927號裁定意旨引述）。是本件異議人先以消極不吹氣之
      方式拒絕接受酒測，嗣後更以明確陳述以之方式積極拒絕
      測試，致本件舉發員警未能對異議人實施呼氣所含酒精濃
      度測試事項，揆諸首揭說明，異議人顯已有故意逃避測試
      ，不予配合之情事，對於其他配合酒測之駕駛人而言，自
      有不公。本件舉發員警乃依據其在場親自見聞所悉整體情
      狀，判定異議人有拒絕接受酒精濃度測試檢定之事實，開
      單舉發，核無違誤。
五、綜上所述，本件異議人確有於前揭時、地，騎乘機車而有「
    汽車駕駛人拒絕接受酒精濃度測試之檢定」之交通違規事實
    ，原處分機關依道路交通管理處罰條例第35條第4項、第67
    條第2項及違反道路交通管理事件統一裁罰基準及處理細則
    規定，裁處異議人罰鍰6萬元，並自100年9月4日起，3年內
    不得考領駕駛執照，經核尚無不合，應予維持。異議人猶執
    前詞，對原處分機關所為之裁決處分聲明異議，核無理由，
    應予駁回。
六、爰依道路交通事件處理辦法第18條，裁定如主文。
中    華    民    國   100    年    10    月    27    日
                  刑事第十七庭  法  官  方祥鴻
以上正本證明與原本無異
如不服本裁定應於送達後5日內向本院提出抗告狀
                                書記官  洪紹甄
中    華    民    國   100    年    10    月    27    日